臺灣臺北地方法院交通事件裁定　　　　 96年度交聲字第630號
原處分機關　交通部公路總局台北區監理所
異　議　人
即受處分人　甲○○
上列異議人即受處分人因違反道路交通管理處罰條例案件，對於
交通部公路總局臺北區監理所於96年5 月18日所為之處分（原處
分案號：北監營字第裁40-C00000000號）聲明異議，本院裁定如
下：
    主  文
原處分撤銷。
甲○○不罰。
    理  由
一、按犯罪事實應依證據認定之，無證據不得認定犯罪事實，刑
    事訴訟法第154條第2項定有明文。次按法院受理有關交通事
    件，準用刑事訴訟法之規定，復為道路交通管理處罰條例第
    89條前段所明定，是最高法院76年台上字第4986號判例所揭
    示：「認定犯罪事實所憑之證據，雖不以直接證據為限，間
    接證據亦包括在內，然而無論直接或間接證據，其為訴訟上
    之證明，須於通常一般之人均不致有所懷疑，而得確信其為
    真實之程度者，始得據為有罪之認定，倘其證明尚未達到此
    一程度，而有合理之懷疑存在時，事實審法院復已就其心證
    上理由予以闡述，敘明其如何無從為有罪之確信，因而為無
    罪之判決，尚不得任意指為違法」之意旨，亦即刑事訴訟法
    上法院認定事實之最重要原則之一即認定被告有罪，就該有
    罪事實不能有任何之合理懷疑存在之原則，於法院審理行為
    人違反道路交通管理處罰條例案件時，當有其適用。易言之
    ，法院於審理行為人違反道路交通管理處罰條例案件，於為
    事實之認定時，如就原處分機關所認定行為人違規之事實仍
    有合理之懷疑，而無法確信行為人確有該當於道路交通管理
    處罰條例各該處罰條文之構成要件事實時，即應依訴訟法上
    「罪證有疑，利於被告」之法理，作對受處分人有利之認定
    。
二、本件原處分機關即交通部公路總局臺北區監理所以異議人即
    受處分人甲○○於民國96年2月9日下午3時6分許，將其所有
    車牌號碼782-NA號營業小客車停放在臺北縣中和市○○路47
    巷旁劃設有禁止停車黃線之路段，為臺北縣政府警察局中和
    分局員警以科學儀器相機取得證據資料之相片後，即以「黃
    線違停」之違規事由逕行舉發，嗣異議人於應到案日期前向
    原處分機關提出申訴，經原處分機關請舉發單位調查結果，
    仍認異議人確有前述違規行為，原處分機關乃依前揭道路交
    通管理處罰條例第56條第1項第4款之規定，裁處異議人罰鍰
    900元（裁決書上並註記罰鍰已繳納結案），合先敘明。
三、異議人聲明異議意旨略以：96年2月8日晚上8 時30分，異議
    人之妻將車牌號碼782-NA號營業小客車停放於臺北市○○路
    ○段144巷口，而於同日晚上9 時10分發現車輛遭竊，異議人
    隨即於晚上11時許至本人戶籍管區之新店市江陵派出所報案
    ，惟派出所並未受理。隔日即同年月9日下午2時，異議人再
    至臺北市○○街派出所報案，承辦員警要求本人再到停車處
    附近重新找尋，待異議人確認車輛係失竊無誤，遂於下午3
    時50分許，在思源街派出所接受製作筆錄。同日下午6時許
    ，異議人打電話至臺北縣、市各停車場一一查詢，終於在中
    和新明街51號車輛保管場找到該車，並於下午7時至該保管
    場繳清違規罰單、移置費、保管費等，始領回該車。本件車
    輛失竊報案時間為96年2月9日下午2 時，而被拖吊時間係在
    96年2月9日下午3時6分，則報案時間在前，拖吊時間在後，
    為此聲明異議，請求撤銷原處分等語。
四、經查：
  (一)車號782-NA號營業小客車於96年2月8日晚上9 時10分失竊之
    事實，業據異議人於96年2月9日至臺北市政府警察局中正第
    二分局思源路派出所報案，此有該派出所製作之調查筆錄、
    受理各類案件記錄表、員警工作紀錄簿等件在卷可稽，堪以
    認定。
  (二)原舉發機關即臺北縣政府警察局中和分局於函覆原處分機關
    有關異議人之申訴案時，雖稱：「經查該車於96年2月9日下
    午3 時50分辦理失竊，故本分局員警拖吊時該車並無失竊記
    錄可稽，由佐證照片顯示，該車違規屬實，員警舉發拖吊並
    無不當」等語。惟查，異議人於96年2月9日至思源街派出所
    報案時，受理員警徐文章查明該782-NA號營業小客車為計程
    車行靠行車輛，即告知異議人先行詢問車行該車輛使用情形
    ，異議人表示該車輛為其本人及妻子輪流駕駛，需詢問其妻
    子；嗣經確認非其妻所駕離，受理員警遂依規定查詢有無遭
    拖吊，並至發生地現場勘查，經確認遭竊無誤，始於96年2
    月9日下午3時50分製作調查筆錄及開立四聯單等情，業經本
    院函查屬實，此有臺北市政府警察局中正第二分局96年6 月
    21日北市警中正二分刑字第09630679000號函附卷可參，且
    與異議人之陳述書所述均屬相符，足證確有因車輛失竊報案
    手續之作業，致異議人至警局報案與警局正式受理之時間不
    一致之情事發生。則異議人雖係遲至96年2月9日下午3時50
    分始完成正式之報案手續，然異議人之前揭車輛既難排除有
    先於拖吊時間即96年2月9日下午3時6分失竊之可能，自難以
    上開行政程序之未完備，而遽以推論異議人確有黃線違停之
    違規行為甚明。
  (三)綜此，依前揭對事實真偽有懷疑時，應將利益歸於被告之法
    則，即應作對異議人有利之認定，要難謂異議人所辯為無理
    由，是原處分機關對異議人所為之前開裁決，即難認為允當
    ，應由本院將原處分撤銷，改諭知異議人不罰，以資適法。
五、綜上所述，受處分人並無前開違規行為，原處分機關不察，
    遽對受處分人為前開裁決，即難認為允當，本件受處分人之
    異議為有理由，自應由本院將原處分撤銷，改諭知受處分人
    不罰。
六、據上論斷，應依道路交通案件處理辦法第20條前段，裁定如
    主文。
中　　華　　民　　國　　96　　年　　6 　　月　　28　　日
                  交通法庭法　官　林孟皇
以上正本證明與原本無異
如不服本裁定應於送達後5日內向本院提出抗告狀
 　　                     書記官　宋德華
中　　華　　民　　國　　96　　年　　6 　　月　　28　　日
